臺灣臺中地方法院刑事判決　　　　　　　　　　　　　九十一年度自字第九五七號
　　自　訴　人　乙○○
　　　　　　　　甲○○
　　被　　　告　丙○○
右列被告因妨害名譽案件，經自訴人等提起自訴，本院判決如左：
    主  文
丙○○無罪。
    理  由
一、自訴意旨略以：被告丙○○基於意圖散布於眾之故意，於民國九十一年九月十一
    日，印製並向文心凱旋二期社區住戶散發名為「真相」之傳單，具體指摘：「卓
    女（指自訴人乙○○）、甲○○等一干人，於八月二十四日所召開的會議（指文
    心凱旋二期社區第十一屆區分所有權人會議），其召集人資格，早被臺中高等法
    院（指臺灣臺等法院臺中分院）判定為違法，．．．如此蠻幹，又不守中華民國
    的法律的人，說穿呢，只是想騙取住戶的管理費。繳錢的住戶你們看過財務報表
    嗎？．．．社區公共支出從未繳過，．．．銀行帳戶永遠掛零，財務報表是負數
    ，錢到那裡去？．．．」等足以毀損自訴人乙○○、甲○○二人名譽之事。因認
    被告涉有刑法第三百十條第二項加重誹謗罪嫌云云。
二、(1)、按犯罪事實應依證據認定之，無證據不得推定其犯罪事實，又自訴案件不能
    證明被告犯罪者，應諭知無罪之判決，刑事訴訟法第一百五十四條、第三百四十
    三條、第三百零一條第一項分別定有明文。次按言論自由為人民之基本權利，憲
    法第十一條有明文保障，國家應給予最大限度之維護，俾其實現自我、溝通意見
    、追求真理及監督各種政治或社會活動之功能得以發揮。惟為兼顧對個人名譽、
    隱私及公共利益之保護，法律尚非不得對言論自由依其傳播方式為合理之限制。
    刑法第三百十條第一項及第二項誹謗罪即係保護個人法益而設，為防止妨礙他人
    之自由權利所必要，符合憲法第二十三條規定之意旨。至刑法同條第三項前段以
    對誹謗之事，能證明其為真實者不罰，係針對言論內容與事實相符者之保障，並
    藉以限定刑罰權之範圍，非謂指摘或傳述誹謗事項之行為人，必須自行證明其言
    論內容確屬真實，始能免於刑責。「惟行為人雖不能證明言論內容為真實，但依
    其所提證據資料，認為行為人有相當理由確信其為真實者，即不能以誹謗罪之刑
    責相繩」，亦不得以此項規定而免除檢察官或自訴人於訴訟程序中，依法應負行
    為人故意毀損他人名譽之舉證責任，或法院發現其為真實之義務，業經司法院大
    法官會議釋字第五○九號解釋著有明文。
(2)、自訴人等認被告涉有加重誹謗犯行，無非係以：被告曾於右揭時地，向上開社區
    之住戶，散發上開名為「真相」之傳單等情為據。
(3)、訊據被告固不否認：曾於右揭時地，以上開社區管理委員會名義，向上開社區之
    住戶，散發上開名為「真相」之傳單之事實，但堅決否認有何加重誹謗犯行，辯
    稱：其係文心凱旋二期社區第十屆管理委員會主任委員。係因自訴人甲○○於九
    十一年九月十日，以文心凱旋第二期社區管理委員會名義，向上開社區之住戶散
    發名為「緊急公告」之傳單，宣稱：「伊等於九十一年八月二十四日，召開區分
    所有權人會議所產生之文心凱旋第二期社區第十一屆管理委員會，方為合法之管
    理委員會，而選任被告為文心凱旋第二期社區管理委員第十屆管理委員會委員之
    九十一年八月三日區分所有權人會議，係屬不合法，請上開社區之住戶勿再上當
    。．．．」等不實事項，其始於九十一年九月十一日，經文心凱旋第二期社區第
    十屆管理委員會決議，以上開社區管理委員會名義，向上開社區之住處散發上開
    名為「真相」之傳單，藉以回應自訴人等之不實指控等語。
(4)、經查：
、被告辯稱：其係因自訴人甲○○於九十一年九月十日，以文心凱旋第二期社區管
    理委員會名義，向上開社區之住戶散發名為「緊急公告」之傳單，宣稱：「伊等
    於九十一年八月二十四日，召開區分所有權人會議所產生之文心凱旋第二期社區
    第十一屆管理委員會方為合法之管理委員會，而選任被告為文心凱旋第二期社區
    管理委員第十屆管理委員會委員之九十一年八月三日區分所有權人會議，係屬不
    合法，請上開社區之住戶勿再上當。．．．」等情，有被告所提緊急公告影本一
    紙在卷可參。
、又被告辯稱：其係依上開社區九十一年八月三日區分所有權人會議決議，所產生
    之文心凱旋二期社區第十屆管理委員會之主任委員之事實，業據被告供陳在卷，
    並提出臺中市北屯區公所九十一年八月九日公所民字第○九一○○一八七三五號
    函、報備基本資料表、聲明書、文心凱旋二期管理委員會成立之沿革各一紙在卷
    可參。
、自訴人甲○○陳稱：伊係依上開社區九十一年八月二十四日區分所有權人會議決
    議，所產生之文心凱旋二期社區第十一屆管理委員會之主任委員之事實，據自訴
    人等提出文心凱旋二期管理委員會九十一年九月三日（九一）文凱管字第○九○
    三○○○一號函、開會通知單、六月新聞（Ｊｕｎｅ  Ｎｅｗｓ」、推舉書、會
    議紀錄、報備基本資料表、管理委員職務名單及連絡電話各一紙在卷可參。
、在同一時期，上開社區除存有由被告擔任主任委員之第十屆管理委員會外，尚存
    有另一個由自訴人乙○○擔任主任委員之第十屆管理委員會等情，有被告及自訴
    人等分別提出之以自訴人乙○○擔任主任委員，於九十一年六月十五日所印發之
    六月新聞（Ｊｕｎｅ  Ｎｅｗｓ）傳單一紙在卷可參。
、自訴人乙○○於九十年四月十五日，所召集之上開社區區分所有權人會議，業經
    臺灣高等法院臺中分院於九十一年八月十三日，以九十年度上字第三七四號民事
    判決認定因自訴人乙○○並無召集之權，故該次會議決議所產生之上開社區第九
    屆管理委員會（係由自訴人乙○○擔任主任委員），亦屬無效等情，有被告所提
    該民事判決一份附卷可稽。而該民事判決，嗣經自訴人乙○○不服，提起上訴，
    現由最高法院審理中等情，亦據自訴人乙○○於本院審理時，供陳在卷。
、自訴人乙○○擔任上開社區管理委員會主住委員，所製作之自八十九年十二月份
    ，至九十年二月份之收支對照表所載之本期結餘金額，分別為新臺幣（下同）正
    四萬一千六百二十八元、正三萬八千零十三元、正二萬零十三元；惟於九十年三
    月份及四月份之收支對照表所載之本期結餘金額，已分別為負二千四百十元、負
    三萬八千四百六十一元。然九十年五月份之收支對照表所載之上期結餘金額，卻
    與九十年四月份之收支對照表所載之本期結餘金額為負三萬八千四百六十一元，
    有所不符，反而記載為正三百三十七萬六千三百四十八元。且自九十年五月份至
    七月份止，及自九十年九月份至十月份止，亦均呈收入少於支出之情形，致該等
    月份之收支對照表記載之本期結餘金額逐月遞減，而分別為正二百九十七萬四千
    三百七十九元、正二百十萬八千二百九十八元、正二百零一萬八千四百九十三元
    、正五十四萬六千七百七十三元、正三十一萬二千六百六十一元等情，有被告所
    提上開社區管理委員會收支對照表九紙在卷可參。
、被告向上開社區住戶所散發名為「真相」之傳單內容為：「卓女（指自訴人乙○○）、甲○○等一干人，於八月二十四日所召開的會議（指文心凱旋二期社區第
    十一屆區分所有權人會議），其召集人資格，早被臺中高等法院（指臺灣臺等法
    院臺中分院）判定為違法，且社區的委員會（指由被告擔任主任委員之文心凱旋
    二期社區第十屆管理委員會），已經由區公所核備在案，如此蠻幹，又不守中華
    民國的法律的人，說穿呢，只是想騙取住戶的管理費。繳錢的住戶你們看過財務
    報表嗎？自聘管理公司，領錢的是私人名字，社區公共支出從未繳過，清潔服務
    虛晃一下，各梯門換鎖又讓住戶浪費一筆錢，鎖店又大賺一筆，銀行帳戶永遠掛
    零，財務報表是負數，錢到那裡去？社區是所有住戶的，房地產的價值，攸關住
    戶的權益，住戶注意到嗎？經該批人員，兩年鬧下來，房價剩多少？住戶該自醒
    吧，站出來爭取自己的利益。本管理委員會（指由被告擔任主任委員之文心凱旋
    二期社區第十屆管理委員會），近日將該違法人員，一併再提法律訴訟。又提升
    社區品質是房價的保證，請住多參加社區的運作，保本耶。」，有自訴人所提該
    傳單影本一紙附卷可稽。
、綜上等情，本院認依被告所提上開證據資料，雖不能雖不能證明其所印製及散發
    之上開名為「真相」之傳單內容所載之事項，確為真實，但依被告及自訴人所提
    上開證據資料，已足認被告應係有相當理由，確信其於該傳單內所載之事項為真
    實，始對上開社區住戶散發上開名為「真相」之傳單。是揆諸上開司法院大法官
    會議釋字第五○九號解釋意旨，即不能對被告率以加重誹謗罪之刑責相繩。此外
    ，自訴人復未能提出其他事證，證明被告確有誹謗之故意存在，且本院復查無其
    他積極確切之證據，足以證明被告確有自訴人所指上開犯行，自應為被告無罪之
    諭知。
據上論斷，應依刑事訴訟法第三百四十三條、第三百零一條第一項，判決如主文。
中      華      民      國      九十一      年      十二    月    十一  日
                                    臺灣臺中地方法院刑事第六庭
                                        法  官  唐  敏  寶
右正本證明與原本無異。
如不服本判決，應於判決送達後十日內向本院提出上訴狀，上訴於臺灣高等法院臺中
分院( 須附繕本 )。
                                        書記官
中      華      民      國      九十一      年      十二    月    十一  日
